【裁判字號】    98,易,212
【裁判日期】    990727
【裁判案由】    乘機猥褻罪
【裁判全文】
臺灣臺東地方法院刑事判決               98年度易字第212號
公  訴  人  臺灣臺東地方法院檢察署檢察官
被      告  丁○○原名林俊義.
選任辯護人  李泰宏律師  
上列被告因妨害性自主案件，經檢察官提起公訴（98年度偵字第
3號），本院判決如下：
    主  文                                              
丁○○對於因業務關係受自己扶助、照護之人，利用機會為猥褻
之行為，處有期徒刑拾月。
    犯罪事實
一、丁○○（原名林俊義）具有中華民國紅十字會急救員資格，
    於民國97年10月間受僱於臺東縣綠島鄉南寮村83號「良哥浮
    潛店」，係以指導遊客從事浮潛活動為業務之人。丁○○於
    97年10月7日上午10時許，帶領結伴至綠島旅遊之代號00000
    000 號（真實姓名年籍詳卷，下稱甲女）、00000000甲（真
    實姓名年籍詳卷，下稱乙女）、00000000乙號（真實姓名年
    籍詳卷，下稱丙女）3名成年女子，至臺東縣綠島鄉南寮漁
    港石朗浮潛區從事浮潛活動，竟利用指導甲女從事浮潛活動
    之機會，對因業務關係受其扶助、照護之甲女，基於猥褻之
    犯意，於引領甲女、乙女、丙女（均身著救生衣、浮潛衣）
    走入海中浮潛地點後，站在甲女右後方，以雙腿夾住甲女右
    腿，並以右手抓住甲女右側腰部救生衣後，使甲女身體呈弓
    型直立於海中，無法藉由救生衣及浮潛衣之浮力平趴在海面
    上觀賞海景，再以生殖器貼住甲女之臀部，而對甲女猥褻得
    逞1次。嗣經甲女結束旅程返回住處後，反覆思考，察覺有
    異後而報警處理，始悉上情。
二、案經甲女訴由臺東縣警察局臺東分局報請臺灣臺東地方法院
    檢察署檢察官偵查起訴。
    理  由
壹、程序事項
一、證據能力  
（一）按被告以外之人於審判外之言詞或書面陳述，除法律有規
      定者外，不得作為證據，刑事訴訟法第159條第1項定有明
      文。經查：告訴人甲女、證人丙女、代號0000000丙（下稱
      丁男，真實姓名年籍詳卷）於警詢時所為之陳述，均係被
      告以外之人於審判外之言詞及書面陳述，皆屬傳聞證據，
      而被告之辯護人於本院準備程序中，就上開供述之證據能
      力業已提出爭執，又該證人於警詢時之言詞及書面陳述，
      核與刑事訴訟法第159條之2或第159條之3所定情形均未相
      合，且非為證明本案犯罪事實之存否所必要，復查無其他
      得例外取得證據能力之法律依據，揆諸前揭規定，此項證
      據方法應予排除，不得作為本案證據。
（二）按刑事訴訟法第159條之1第2項規定：「被告以外之人於
      偵查中向檢察官所為之陳述，除顯有不可信之情況者外，
      得為證據。」所稱「得為證據」，依其文義解釋及立法理
      由之說明，並無限縮於檢察官在偵查中訊問被告以外之人
      即證人之程序，已給被告或其辯護人對該被告以外之人行
      使反對詰問權者，始有證據能力。第以刑事被告之詰問權
      ，係指訴訟上被告有在審判庭盤詰證人之權利；偵查中檢
      察官訊問證人，旨在蒐集被告犯罪證據，以確認被告嫌疑
      之有無及內容，與審判中透過當事人之攻防，經由詰問程
      序調查證人以認定事實之性質及目的有別。偵查中辯護人
      僅有在場權及陳述意見權，此觀諸刑事訴訟法第245條第2
      項前段之規定甚明，檢察官訊問證人並無必須傳喚被告使
      其得以在場之規定，同法第248條第1項前段雖規定「如被
      告在場者，被告得親自詰問」，亦僅賦予該在場被告有行
      詰問證人之機會而已，被告如不在場，殊難期有詰問之可
      能。此項未經被告詰問之被告以外之人於偵查中向檢察官
      所為之陳述，原則上為法律規定有證據能力之傳聞證據，
      基於當事人進行主義之處分主義，被告於審判中仍非不得
      請求詰問，使該偵查中之陳述成為完足調查之證據，亦得
      放棄對原供述人之反對詰問權或不爭執其陳述，由審判長
      依刑事訴訟法第288條第2項前段、第165條第1項之規定，
      得僅以宣讀該被告以外之人之陳述或告以要旨之方式，踐
      行其證據調查程序（最高法院96臺上字第6682號判決足資
      參照）。查證人即告訴人甲女、證人乙女、丙女、丁男於
      偵查中向檢察官所為之陳述，固屬被告以外之人於審判外
      所為之言詞陳述，惟於偵查中，既先後經檢察官諭知證人
      有具結義務及偽證處罰，並命渠等立於證人地位朗讀結文
      ，具結擔保證言之真實性後，各於檢察官面前出於自由意
      識而完整、連續陳述各自親身經歷，被告之辯護人雖於準
      備程序中爭執上開證人陳述之證據能力，然僅空泛指稱違
      背經驗法則，復查無其他違法取證之瑕疵存在，自無顯不
      可信之情形，是揆諸上開規定與說明，上揭證人於檢察官
      面前所為之陳述應認為俱有證據能力。又被告及其辯護人
      於本院準備程序中聲請傳喚上開證人，以行使其對質詰問
      權，本院審理復均傳喚到庭具結作證，已賦予被告及其辯
      護人對質詰問之機會。準此，上揭證人於檢察官面前所為
      之供述既經嚴格之證明，引用渠等證詞作為證據自屬適當
      ，均得採為認定被告本案犯罪事實之證據。
（三）按傳聞法則乃對於被告以外之人於審判外之言詞或書面陳
      述，亦即針對被告以外之人於審判外以言詞或書面所為之
      供述證據而為之規範。本案現場照片共6張，其性質固有
      供述證據與非供述證據之爭論，然審酌照片係傳達照相當
      時現場情況，而透過照片傳達的情形與現場真實情形，在
      內容上的一致性，是透過機械的正確性來加以保障，換言
      之，照片並不存在人對現實情形的知覺、記憶所經常發生
      的表現錯誤，是認照片之性質係非供述證據，則無傳聞法
      則之適用，此外別無證據證明上開照片有經偽造變造之情
      形，是應有證據能力。 
二、按鑑定，係由選任之鑑定人或囑託之鑑定機構，除憑藉其特
    別知識經驗，就特定物（書）證加以鑑（檢）驗外，並得就
    無關親身經歷之待鑑事項，僅依憑其特別知識經驗（包括技
    術、訓練、教育、能力等專業資格）而陳述或報告其專業意
    見；人證，則由證人憑據其感官知覺之親身經歷，陳述其所
    見所聞之過往事實。前者，係就某特定事物依法陳述其專業
    意見，以供法院審判之參酌依據，具有可替代性；後者，因
    係陳述自己親身見聞之過往事實，故無替代性。二者雖同屬
    人的證據方法，但仍有本質上之差異（最高法院97年度臺上
    字第4697號判決意旨參照）。查本院為釐清被告丁○○於上
    揭時間、地點對告訴人所為之動作舉止，是否符合教導從事
    浮潛活動時之基本舉措，而依職權函請中華民國紅十字會臺
    灣省臺東縣支會提供熟悉浮潛之水上救生員教練名單（1人
    ），經該會以99年6月18日99東十字第393號函覆建議人選為
    高級水上安全救生教練己○○，本院於99年7月13日審理期
    日，以鑑定人身分傳喚己○○教練到庭，使其具結後，就無
    關親身經歷之待鑑事項，僅依憑其特別知識經驗（包括技術
    、訓練、教育、能力等專業資格）而陳述或報告其專業意見
    ，揆諸上開判決意旨，自符合刑事訴訟法第198條第1款規定
    ，而得以其意見作為本案判決之依據，先予敘明。
三、按「當事人、代理人、辯護人或輔佐人聲請調查之證據，法
    院認為不必要者，得以裁定駁回之。下列情形，應認為不必
    要：一、不能調查者。二、與待證事實無重要關係者。三、
    待證事實已臻明瞭無再調查之必要者。四、同一證據再行聲
    請者。」刑事訴訟法第163條之2定有明文。查被告之辯護人
    固然為其聲請本院勘驗被告於案發穿著潛水衣及配戴潛水裝
    備之情形，以證明被告身著厚重潛水衣不可能將生殖器勃起
    猥褻告訴人乙節，惟上揭待證事實已臻明瞭無再調查之必要
    （詳後述），爰依刑事訴訟法第163條之2第3款規定，予以
    駁回。  
貳、實體方面
一、訊據被告丁○○固然坦承有於上揭時間、地點指導告訴人甲
    女、證人乙女、丙女從事浮潛活動，惟矢口否認有何利用機
    會猥褻犯行，辯稱：因為告訴人不諳水性，有要求伊特別照
    顧她，當天告訴人腳沒有踩到地，人往後翻，臉朝上，伊於
    是用左手抓住告訴人左邊腰部，另一手抓住她肩膀將她翻過
    來臉朝水面，但沒有用生殖器磨蹭告訴人，也沒有勃起，伊
    當時身上穿救生衣，裡面還穿泳褲，衣服很厚，不可能勃起
    ；伊也沒有用手抓住告訴人腰部並用腳夾住告訴人腿部云云
    。惟查：
（一）被告具有中華民國紅十字會急救員資格，於97年10月間受
      僱於臺東縣綠島鄉南寮村83號「良哥浮潛店」，係以指導
      遊客從事浮潛活動為業務之人，於97年10月7日上午10時
      許，帶領向良哥浮潛店租用浮潛衣之告訴人、證人乙女、
      丙女至臺東縣綠島鄉南寮漁港石朗浮潛區浮潛等事實，業
      據被告坦認明確，且有證人即告訴人甲女、證人乙女、丙
      女於偵查中、本院審理時證述明確，復有中華民國紅十字
      會急救員證書1張、照片6張在卷可憑，自堪認定。
（二）查被告於上揭時間、地點指導告訴人浮潛時，以雙腿夾住
      告訴人之右腿，並以右手抓住告訴人右腰救生衣，使告訴
      人以弓型狀態直立於海中，再以生殖器貼住告訴人之臀部
      等事實，業據以下證人證述綦詳：
    1.證人即告訴人甲女於本院審理時具結證稱：97年10月7日
      上午10時許，伊與友人即證人乙女、丙女一起到綠島浮潛
      ，當天身穿浮潛衣，腳著膠鞋，與乙女、丙女3人用繩子
      綁住手上抓住的游泳圈連結在一起，被告則拿著繩子的前
      端在前引領，下水前，被告沒有教導如何浮潛，只說下去
      就會浮了，浮潛的地方距離岸邊大約3公尺左右，海域很
      深，腳無法踩到海底；伊下水時，因為腳踩不到底，所以
      身體有稍微動一下，有點失衡，但沒有翻滾，後來被告繞
      到伊的後面，他右手放在伊的右腰救生衣上，伊還來不及
      趴平在海面上，被告就用雙腿將伊的右腿夾在他的胯下，
      伊的左腳騰空，被告的下體貼住伊的屁股，伊不能動，沒
      有機會浮在水面上，水面高度約在胸部位置，一直呈現直
      立的姿勢，只有頭可以動，身體呈弓字型，自下水後直到
      伊上岸都是這個動作；伊沒有浮潛的經驗，所以不知道被
      告當時為何這樣做，而且人在海上，會感到害怕，不知道
      怎麼辦；第2次下水前，伊告訴證人乙女、丙女遭被告夾
      住的事，伊覺得很不舒服、很奇怪等語。其於偵查中則具
      結證述：被告一開始有問其等3人有沒有男朋友，伊說沒
      有，下水後伊站在第一個，被告一開始在前面，伊在他後
      面，當時伊在海裡有點搖晃，被告就把伊抓到他左邊，用
      手抱著伊的腰，他穿著蛙鞋，腳必須踢水，被告以其雙腳
      夾住伊的右腿，使伊從浮潛變成與水面垂直，當時只有頭
      部可以動，其他部分都被限制住了，被告以下體碰觸伊的
      屁股，整個過程約10分鐘，伊當時雖然很不舒服，但是因
      為是第一次浮潛，不知道如何反應，證人丙女有看到這個
      情形，可能知道伊不舒服，但被告還是沒把伊放開，後來
      要上岸休息時被告才把伊放開，上岸後伊即告訴證人乙女
      、丙女上開情形等語明確。
    2.證人丙女於本院審理時具結證述：97年10月7日伊與告訴
      人、證人丙女一起到綠島浮潛，下水前被告沒有教其等3
      人做什麼動作，當天被告在第一個位置，其等一人一個救
      生圈，以繩子將救生圈連在一起，讓其等能夠浮著跟得上
      隊伍，伊拉著救生圈，跟在被告的後面，到達浮潛地點下
      水後，因要餵魚，戴著蛙鏡會起霧，所以伊戴一下子就會
      拿起來擦，並關心朋友的情形，那時候看到被告靠著告訴
      人很近，手抓住告訴人的腰，伊一開始以為是正常動作，
      但後來看到被告的表情不一樣，而告訴人的表情也怪怪的
      ，一直在看伊，感覺到她好像有事情要告訴伊與證人丙女
      ，所以就潛到水中去看，看到被告的下半身貼住告訴人的
      右側邊臀部，被告的腿往前夾住告訴人的腿，伊於是拿麵
      包給告訴人說「你那邊好像不夠我這邊的給你」，想驚動
      一下被告，所以那時候有被伊打斷，因為那時候在水裡，
      也不方便說什麼，不知過了多久，告訴人說她想要上岸，
      上岸後，告訴人說被告用腳夾住她的腿，她覺得不舒服很
      噁心，不想再下水等語。其於偵查中則具結證述：第一次
      下水時，被告就攬腰抱著告訴人，伊看見被告的表情很奇
      怪，就潛到水中去看，看見被告用他的左手抱著告訴人，
      並用下體貼著告訴人的屁股，伊覺得奇怪，抬頭看證人甲
      女，她表情也變了，伊就藉故與她談話，這個動作繼續幾
      分鐘，後來上岸後，被告去抽菸，其等3人私下交談，就
      把這件事說出來等語。
    3.證人乙女於本院審理時具結證稱：97年10月7日伊與告訴
      人、證人丙女等3人一起到綠島浮潛，一開始伊是走第一
      個，後來被告問說誰怕水，告訴人說會怕水，所以伊與告
      訴人調換順序，被告在第一個，之後是告訴人，再來是證
      人丙女，伊變成最後一位，下水後因為水流關係，位置不
      可能保持一串直線；當時伊的正前方是告訴人及被告，伊
      的左前方是證人丙女，浮潛的地方腳踩不到底，其等穿著
      的救生衣有浮力，救生衣下穿著全身潛水衣、並戴著咬著
      的護目鏡、救生圈、氣管，其等當天下水2次，第1次下水
      前，被告曾問其等有無男朋友，只有告訴人說沒有，第1
      次下水後，告訴人與被告在伊的正前方，約下水後5分鐘
      ，伊沉下水面看魚時，從水底看到告訴人在被告前面，與
      被告兩人的腿交叉重疊，記不得他們的腿重疊多少時間，
      浮出水面後看到告訴人和證人丙女互相對看，臉色怪怪的
      ，伊感覺到好像發生什麼事情，告訴人與證人丙女臉色怪
      異，不是因為浮潛耗費體力，因為浮潛不像游泳一樣耗費
      體力，其等都是第一次潛水，並不瞭解是什麼情形；回到
      岸上，被告到一旁拿煙，告訴人說她覺得剛剛被告的動作
      讓她不舒服，證人丙女也說在潛水的時候，有看到告訴人
      跟被告的動作怪怪的，所以證人丙女還特別潛水下去看清
      楚，後來被告又說要帶其等去另一個地方，所以其等才跟
      著去等語。其於偵查中則具結證述：一開始被告問其等有
      無男朋友，只有告訴人回答沒有；告訴人是第一個拿救生
      圈，也是第一個位置下水，被告在前面帶，海象很好，伊
      看見告訴人、證人丙女臉色不對，伊在水下看見被告的腳
      與告訴人重疊，那時被告在告訴人的後面，伊看見被告夾
      著告訴人的腳，那時被告直立在水面上，2隻腳夾著告訴
      人的右腳，後來被告說休息一下，上岸後告訴人就把海中
      的情形告訴伊與證人丙女，說她感覺不舒服被侵犯，被告
      後來又帶領其等第2次下水，但證人丙女說水很冷不要潛
      了就上岸了等語。
    4.另參以證人即上開3位證人案發時投宿之民宿（名稱詳卷
      ）負責人丁男於本院審理時及偵查中均具結陳稱：上開3
      位證人係住在伊所經營民宿的客人，伊介紹她們去「良哥
      浮潛店」，告訴人是回去1個月後跟伊反應被教練騷擾，
      伊一一找良哥浮潛店所有教練來問，被告當時承認是他帶
      領上開3位證人去浮潛，因擔心客人踩空或踩到珊瑚礁，
      所以在浮潛時有從後面抓或抱到客人；被告的姓名年籍資
      料係伊告知告訴人的等語。
    5.按證人之陳述有部分前後不符或相互間有所歧異時，或因
      記憶淡忘、或事後迴護被告、或因其他事由所致，究竟何
      者為可採，法院仍得本其自由心證予以斟酌，非謂一有不
      符或矛盾，即應認其全部均為不可採信；尤其關於行為動
      機、手段及結果等之細節方面，證人之證言，有時亦有予
      以渲染之可能；然其基本事實之陳述，若果與真實性無礙
      時，則仍非不得予以採信（最高法院74年臺上字第1599號
      判例暨90年度臺上字第6078號判決要旨參照）；因之，證
      人供述之證據，前後縱有差異，事實審法院依憑證人前後
      之供述證據，斟酌其他證據，本於經驗法則與論理法則，
      取其認為真實之一部，作為論罪之證據，自屬合法（最高
      法院90年度臺上字第6943號判決要旨參照）。查稽以告訴
      人於警詢時陳述被告係以左手抓住其左腰救生衣，證人丙
      女於警詢時、偵查中亦證稱被告以左手抱住告訴人之腰部
      等節，顯與上開證述內容不符，惟被告於案發時究竟是以
      右手抓住告訴人右腰救生衣或以左手抓住告訴人左腰救生
      衣，應屬細節事項，證人甲女、丙女就此部分情節說詞歧
      異，應係記憶不清楚所致，尚無礙於本案基本事實之認定
      ，自不得遽指為瑕疵，而認足以彈劾證人甲女、丙女於偵
      查中、本院審理時之證述內容。又關於此部分情節之認定
      ，因證人即告訴人甲女在本院之陳述，係具結後，經檢察
      官、辯護人以交互詰問程序先後詰問所得，已透過較警詢
      、偵查中嚴謹之程序擔保證詞之真實性，並保障被告之對
      質詰問權，故仍以證人甲女於本院時所述內容為主。
    6.綜合上開證詞可知，證人即告訴人甲女、證人乙女、丙女
      於偵查中及本院審理時之證述內容始終一致且互核相符。
      反觀被告先於偵查中供稱：因為海浪推過來，伊在告訴人
      後面，才碰到告訴人的下體云云（見偵查卷第14頁）。嗣
      於本院準備程序時供稱：伊之前警詢時說在海浪波動時有
      不小心以陰莖碰到告訴人，係指伊將告訴人的臉翻過來朝
      水面時，可能不小心有用陰莖碰到告訴人，但不確定碰到
      告訴人哪個部位云云（見本院卷第67頁）。於本院審理時
      改稱：「（問：你的下體是否有碰觸到被害人？）沒有，
      只是上半身碰觸到。」、「（問：為何你在檢察官那邊承
      認下體有碰觸到被害人？）我的意思是說我的上半身有碰
      到被害人。」云云（見本院99年7月13日審判筆錄第15頁
      ）。衡以被告為通常智識之人，下體有無碰觸告訴人，並
      非難以判斷之概念，其縱於偵查中誤會檢察官之意思，而
      承認「下體」有碰觸到告訴人，然其於本院準備程序中又
      供稱可能不小心以「陰莖」碰觸到告訴人，即無可能誤認
      。況證人丁男證稱被告曾向其坦承帶領告訴人浮潛時，有
      從背後抓或抱到告訴人，業如前述，被告於本院審理時亦
      否認此節，足認被告前後供述反覆，是否可採當有疑問。
      另參酌被告於偵查中供稱：「我希望她們給我一個機會，
      我想賠償她們，但我沒有錢」、「希望私下和解」等語，
      衡以通常智識之人，如認為他人所指控之事純屬子虛烏有
      ，應無可能說出「給我一個機會」、「賠償」、「私下和
      解」等語，亦足徵被告上開所辯情節之真實性甚有疑問。
      故應以證人甲女、乙女、丙女前後一致且相符之證述內容
      較為可採。
    7.從而，被告客觀上於上揭時間、地點，以雙腿夾住告訴人
      右腿，並以右手抓住告訴人腰部，使告訴人以弓型狀態直
      立於海中乙情，自堪認定。再關於證人即告訴人甲女遭被
      告對其為上開動作時，被告是否以其「下體」（即生殖器
      ）貼住告訴人臀部乙節，除據證人即告訴人甲女於偵查中
      、本院審理時證述明確外，本院復參酌證人丙女證稱看到
      告訴人遭被告以雙腿夾住右腿，右手抓住右腰救生衣，並
      以「下半身」貼住告訴人臀部時，告訴人臉色怪異，及證
      人乙女證述在水底看到告訴人站在被告前面，與被告的腿
      在水裡交疊，其浮出水面後，看到告訴人及證人丙女在海
      中互看，兩人臉色怪異，且其等上岸後告訴人立刻向證人
      乙女、丙女敘述所受遭遇等情。則倘若被告僅以雙腿夾住
      告訴人右腿，並以右手抓住告訴人右側救生衣，而未以下
      體貼住告訴人臀部，衡以告訴人係初次從事潛水活動，不
      諳潛水基本動作之經驗，告訴人應無從分辨被告上開夾腿
      動作是否屬於從事浮潛之基本動作，而不致於有臉色怪異
      且不舒服之感覺。另稽以本件告訴人原本並不知被告之姓
      名，係先向證人丁男指控上情，經證人丁男向「良哥浮潛
      店」查明該指導浮潛之人係被告後，輾轉告知告訴人被告
      之姓名乙節，則告訴人與被告素無恩怨仇隙，亦不知被告
      姓名，於綠島旅遊結束返回臺灣本島後，竟還如此大費周
      章與證人丁男聯絡，以取得被告姓名年籍資料，如告訴人
      未曾遭逢侵害，殆不致於如此。足認被告於上揭時間、地
      點，以雙腿夾住告訴人右腿，並以右手抓住告訴人右腰救
      生衣，使告訴人以弓型狀態直立於海中時，尚且以生殖器
      貼住告訴人之臀部。
（三）復查依據綠島自動氣象站及蘭嶼自動氣象站平均風觀測資
      料顯示，97年10月7日上午10時許臺東縣綠島鄉南寮漁港
      石朗浮潛區之陸面風力為1級，再依據成功波浪站當日波
      浪觀測資料顯示，成功附近海域為小浪，有交通部氣象局
      98年7月14日中象參字第0980008023號函暨函附綠島潮位
      站10月份潮位統計月報表、97年10月7日8時地面天氣圖與
      天氣概況、波浪分析圖、97年10月份綠島自動氣象戰平均
      風風速/風向、風速說明表、蒲福風級表、成功波浪站97
      年10月5日至8日浪高、週期逐時記錄表附卷可憑。
（四）再被告於指導告訴人浮潛時，以雙腿夾住告訴人之右腿，
      並以右手抓住告訴人右腰救生衣，使告訴人以弓型狀態直
      立於海中之動作，是否係教導浮潛活動時之正常動作或屬
      水上救生動作，亦有釐清必要。本院乃依職權傳喚鑑定人
      即中華民國紅十字會臺灣省臺東縣支會所推薦之高級水上
      安全救生教練己○○就上開動作予以鑑定，其於本院審理
      時具結陳稱：「（問：與被告有何關係？）東管處每年都
      會綠島開救生員及浮潛指導員的課程，我們都會過去幫他
      們授課。我有看過被告，但是我不記得他的名字，因為學
      生太多，沒辦法一一記得清楚。」、「（問：在正常的狀
      況下遊客是以何種姿勢觀看海底的景色？）身體平趴在海
      面上，因為有穿救生衣及防寒衣所以有浮力，有的遊客如
      果會游泳的話就會自己用手划水。」、「（問：如果遊客
      不會平趴在海面上如何處理？）如果遊客還是沒有辦法平
      趴在海面上的話，我們會在海岸邊可以踩到底的地方教遊
      客如何練習用呼吸管呼吸，然後把臉放入水面下，同時練
      習身體平趴的姿勢。」、「（問：如果經過練習之後，遊
      客還是沒有辦法平趴把臉深入水中，這時該如何處理？）
      這時候教練還要看顧其他的學員，所以可能會請他在海邊
      ，短時間沒有辦法學會的話，應該會這樣做，該遊客就沒
      有辦法進行該次的浮潛活動。」、「（問：如果遊客出海
      以後，浮潛教練如果用兩隻腳把遊客的腳跟臀部夾住，讓
      遊客身體直立在海中，讓遊客的頭可以直接深入海中看，
      是否是標準的動作？）假如是天候不佳的話，肢體碰觸可
      能沒有辦法避免，但是如果真的刻意作這樣的動作，是不
      可以的，除非是在救生的情形下，我們有可能會把手握住
      被救人員的腋下或者是拉住對方救生衣肩部肩帶，但是如
      果是刻意去夾住對方腰部以下包含腿部的部位是沒有這樣
      的動作。」、「（問：你們在指導綠島的浮潛教練或浮潛
      指導員的時候，有無教導如果遊客不會平趴的話，可以在
      海中用指導員的兩隻腳夾住遊客的腰部或遊客的兩隻腿，
      或是用手抓住遊客的腰部，讓遊客直立在海中，觀看海中
      景色？）我們沒有這樣教，且這也是不需要的，因為遊客
      有穿救生衣，自然而然就會腳朝下，頭直接趴下來還是可
      以觀看海底的景色，所以也沒有用腳去夾對方的腿的動作
      。」、「（問：浮潛指導員是否可以用手抓住女遊客的腰
      部？）我們的救援方式就是只有抓住遊客的腋下或救生衣
      肩部的肩帶，並沒有去抓遊客的腰部或其他部位的動作。
      」、「（問：本件女遊客指稱被告用兩隻腳夾住她的右腳
      ，女遊客的左腳騰空，指導員在背後右手抓住女遊客的腰
      部，這是否是浮潛指導員的標準動作？）我們沒有這樣教
      ，但是如果天候不佳的話，遊客被浪推倒的話，教練也不
      需要這樣的救援。」、「（問：是否指導員可以從遊客背
      後夾住遊客的腳，並用手抓住遊客的腰部，讓遊客的身體
      直立於海中？）這是不可以的，這些不需要的動作都是不
      允許的。」、「（問：如果女遊客是腳踩空沒有跌下去，
      指導員為了要救遊客，是否會出現上述的動作？）不會，
      我們的救援方式還是以握住遊客的腋下或者是遊客的救生
      衣肩部肩帶，就只有這樣的動作。」、「（問：前述被告
      的用手抓住女遊客的腰部，用腳夾住女遊客的腿部的行為
      是否是禁止的行為？）是的，這些動作都是禁止的行為。
      」等語明確。可知不論當時海象平靜與否，或遊客是否處
      於待救援情況，被告以雙腳夾住告訴人之右腳，並以右手
      抓住告訴人右腰救生衣，使告訴人以弓型狀態直立於海中
      之動作，均非從事浮潛活動之基本動作或屬標準海上救生
      行為。況參以前述案發時海面風力為1級，海浪為小浪乙
      節，當時海象甚為風平浪靜，且證人即告訴人甲女、證人
      乙女亦證稱告訴人於案發時並未有踩空、翻倒、慌張怕水
      之情形（見本院卷第82頁背面、第84頁背面、第111頁背
      面、第112頁），益徵被告上開動作應係違反浮潛及海上
      救生常規且屬不必要之行為。
（五）綜合以上各節，被告於上揭時間、地點以雙腿夾住告訴人
      之右腿，並以右手抓住告訴人右腰救生衣，使告訴人以弓
      型狀態直立於海中，該行為顯非浮潛活動或海上救生之基
      本動作，且屬多餘、不必要之動作，則被告以一違反浮潛
      或海上救生常態之多餘、不必要動作對待告訴人，再以自
      己生殖器貼住告訴人之臀部，其上開所為係出於興奮或滿
      足性慾之意思，至為灼然。
（六）至公訴意旨認被告以生殖器磨蹭告訴人右臀及告訴人證稱
      被告當時生殖器有勃起情形等節，此部分為被告所否認，
      復僅有證人即告訴人甲女之證述可憑，經衡酌鑑定人己○
      ○於本院審理時亦具結陳稱：一般男性身穿潛水衣，除非
      該潛水衣是訂做的，否則通常會有下體特別突出的地方等
      語。及參以被告與告訴人當時身處海中，被告當時腳穿蛙
      鞋，一面在海中踢動蛙鞋，一面以雙腿夾住告訴人右腿，
      右手抓住告訴人右腰救生衣，並以下體貼住告訴人之右臀
      ，故被告踢水時身體自然產生之律動，告訴人亦可隨同感
      受，則在如此身體自然律動並伴隨海浪波動下，告訴人因
      此誤認被告生殖器有勃起之情形，亦非無可能，是公訴意
      旨及證人即告訴人甲女此部分所證情節尚難遽採。
二、被告固以前詞置辯，然查：
（一）被告及其辯護人辯稱：告訴人於入水之前，曾表示畏水，
      故挪到被告背後第一位，被告身為教練對於畏水之告訴人
      ，自然投入更多之照應，不免有肢體之碰撞，且被告腳穿
      蛙鞋，在水中需踢動蛙鞋，才被誤會為磨蹭動作；又告訴
      人於案發當日因腳踩空，往後翻，臉朝上，被告曾用左手
      抓住告訴人左邊腰部，另一手抓住她肩膀將她翻過來臉朝
      水面，但沒有以生殖器碰觸告訴人，並使生殖器勃起之情
      形；再案發時告訴人、證人乙女、甲女均身穿潛水衣、救
      生衣，又帶泳圈，裝備厚重，已阻隔他人可對之做磨蹭之
      動作，故本案應是告訴人反應過度，被告絕無猥褻行為云
      云。查被告於上開時間、地點以雙腿夾住告訴人之右腳，
      並以右手抓住告訴人右腰救生衣，使告訴人以弓型狀態直
      立於海中之行為，再以下體貼住告訴人臀部，業據證人即
      告訴人甲女、證人乙女、丙女證述明確，該行為與一般肢
      體碰撞情形大相逕庭，自無可能誤認，被告及其辯護人將
      上開行為解釋為肢體碰撞，洵屬無稽。另由其等上開證詞
      可知，當時告訴人、證人乙女、丙女固均攜帶泳圈，但僅
      拿在手上，各泳圈間以繩索連接，由被告手持繩索前端牽
      引前進，未套在身上，上開辯護意旨顯屬無據，不足採信
      。至本院雖無從認定就被告於案發時是否有以生殖器磨蹭
      告訴人臀部或將生殖器勃起等節，業如前述，惟此部分情
      節並無礙於本院上開所認定被告於上揭時間、地點以雙腿
      夾住告訴人之右腿，並以右手抓住告訴人右腰救生衣，使
      告訴人以弓型狀態直立於海中，再以生殖器貼住告訴人右
      側臀部之事實，是辯護人此部分辯解，亦無可採。
（二）被告之辯護人再為其辯稱：告訴人案發後向證人丁男抱怨
      被告言行時，係指遭受被告「手拉」、「環抱」等侵害，
      顯與告訴人上開證述內容不符云云。查證人丁男自警詢、
      偵查中迄本院審理時，均係證稱被告於其質問時，坦承曾
      從告訴人背後抓或抱到告訴人，惟從未證稱告訴人向其指
      訴被告以「手拉」、「環抱」方式加以侵害，辯護人上開
      所指顯有謬誤，自無可採。
（三）被告之辯護人另辯稱：倘告訴人於第1次下水時即遭被告
      猥褻，何以未出聲斥責被告，且願意再隨被告為第2次浮
      潛行為，告訴人上開所述顯然不實云云。然衡諸常情，通
      常智識之女性突然遭受他人猥褻，因猥褻行為與一般身體
      碰觸行為存有晦暗不明地帶，受害女性往往一開始僅是心
      中察覺有異，一面感到驚懼，一面反覆質疑自己是否感覺
      錯誤而誤會他人，故未在第一時間聲張，又縱心中確認確
      實遭受猥褻侵害，通常智識之女性亦會開始尋求自保，考
      慮自身所處環境是否適合聲張、斥責被告，如貿然斥責被
      告，是否可能遭受更大侵害。由告訴人、證人乙女、丙女
      上開證述內容可知，本案發生時係其等第1次從事浮潛活
      動，其等均不知被告上開所為是否屬於正常浮潛動作，而
      且當時其等3人與被告處於陌生海域，心中感到害怕，不
      敢阻止被告，雖其等之後再度跟隨被告下水浮潛，但隨即
      藉詞海水太冷而結束浮潛活動，足見上開3位證人當時心
      中對被告已生疑慮，卻不敢聲張、得罪被告，只好配合被
      告，焉能以其等當時疑懼、不知所措之反應，反推其等所
      證內容純屬虛妄，是上開辯解顯屬卸責無據之詞，殆無可
      採。
三、綜上，被告上開所辯顯係卸責之詞，不足採信，本件事證明
    確，被告犯行堪以認定，應依法論科。
四、按猥褻係指性交以外足以興奮或滿足性慾之一切色情行為而
    言。查被告丁○○係以指導浮潛活動為業之人，告訴人於案
    發時受被告指導從事浮潛活動，係因業務關係受被告扶助、
    照護之人，又被告以雙腿夾住告訴人右腿，並以右手抓住告
    訴人右腰救生衣，使告訴人以弓型狀態直立於海中，再以生
    殖器貼住告訴人之臀部，當屬性交以外足以興奮或滿足性慾
    之猥褻行為。是核被告所為，係犯刑法第228條第2項對於因
    業務關係受自己扶助、照護之人利用機會猥褻罪。爰審酌臺
    東縣綠島地區向來以浮潛活動及旅遊觀光聞名遐邇，一般至
    綠島旅遊並從事浮潛活動之遊客，通常不諳浮潛活動，需由
    熟悉浮潛活動之專業人士從旁指導，本案被告係以指導遊客
    從事浮潛活動為業之人，告訴人、證人乙女、丙女係一般觀
    光客，結伴至綠島旅遊並體驗浮潛活動，其等均不具備浮潛
    知識，完全信任被告之指導，詎被告竟利用告訴人不諳浮潛
    活動，且與女性友人即證人乙女、丙女在被告帶領下處於陌
    生海域，無從反抗之機會，對告訴人為猥褻行為，使告訴人
    一開始以為被告所為係從事浮潛活動之基本動作而未反抗，
    待心中驚覺有異，亦不敢反抗，被告遂因此猥褻得逞，被告
    所為不僅侵害告訴人之性自主權，亦有負一般社會大眾對浮
    潛活動指導人員之信任，更破壞綠島浮潛觀光業之美名，惡
    性非輕，兼衡其犯罪動機、手段、犯罪所生侵害程度、家庭
    狀況、智識能力、犯後否認犯行之態度，及檢察官求刑有期
    徒刑2年稍嫌過重等一切情狀，量處如主文所示之刑。
據上論斷，應依刑事訴訟法第299條第1項前段，刑法第228條第2
項，判決如主文。
本案經檢察官戊○○到庭執行職務
中    華    民    國    99    年    7     月    27    日
                  刑事第三庭  審判長法  官  陳弘能  
                                    法  官  彭凱璐
                                    法  官  陳鈺雯
以上正本證明與原本無異。
如不服本判決應於收受送達後10日內向本院提出上訴書狀，並應
敘述具體理由；其未敘述上訴理由者，應於上訴期間屆滿後20日
內向本院補提理由書（均須按他造當事人之人數附繕本）。「切
勿逕送上級法院」。告訴人或被害人對於本判決如有不服，請書
具不服之理由狀，請求檢察官上訴者，其上訴期間之計算係以檢
察官收受判決正本之日期為準。
                                    書記官  廖丁逸
中    華    民    國    99    年    7     月    27    日
附錄論罪科刑法條全文：
中華民國刑法第228條
對於因親屬、監護、教養、教育、訓練、救濟、醫療、公務、業
務或其他相類關係受自己監督、扶助、照護之人，利用權勢或機
會為性交者，處6個月以上5年以下有期徒刑。
因前項情形而為猥褻之行為者，處 3 年以下有期徒刑。
第1項之未遂犯罰之。

司法院資訊處製作；財團法人民間司法改革基金會備份。
